臺灣屏東地方法院民事判決
                                     109年度家訴字第10號

原      告  林瑩芸  

訴訟代理人  李明益律師
被      告  梁勝忠  



被      告  梁鳳娥  

上列當事人間履行契約等事件，本院於111 年3月21日辯論終結
，判決如下：
    主  文
被告梁勝忠應給付原告新台幣148萬1984元及自110年11月23日起
，至清償日止，按週年利率5%計算之利息。
被告梁勝忠與梁鳳娥間如附表所示土地，所為贈與之債權行為及
所有權移轉登記之物權行為，均應予撤銷。
被告梁鳳娥應將如附表所示之土地，於民國108 年10月15日以贈
與為原因，向屏東縣里港地政事務所所為所有權移轉登記，予以
塗銷。
被告梁勝忠應將如附表所示土地之所有權，移轉登記予原告1/2
。
本判決第一項於原告以新台幣47萬元供擔保得假執行，但被告梁
勝忠如以新臺幣148萬1984元為原告預供擔保，得免為假執行。
訴訟費用由被告平均負擔。
    事實及理由
壹、程序事項
　  被告梁勝忠未於言詞辯論期日到場，亦未提出書狀作何聲明
    或陳述，核無民事訴訟法第386各款所列情形之一，爰依原
    告之聲請，由其一造辯論而為判決。梁鳳娥雖提出未經認證
    之診斷書云云，惟梁鳳娥於本院審理中自承不知梁勝忠之美
    國住址（院卷第166頁），嗣於本院言詞辯論期日忽提出訴
    外人(不詳姓名人）傳送未經認證之診斷書，請求延期云云
    （院卷第323-327頁），顯係意圖延滯訴訟，本院認梁勝忠
    無正當理由未到庭，附此敘明。
貳、實體部分：
  原告主張：被告梁勝忠與原告林瑩芸係屬夫妻關係，被告梁
    勝忠為支付原告扶養費（包含日常生活費），於民國106 年
    4 月7 日出具合同書（下稱系爭同意書），同意每月支付美
    金1,600元予原告，一直付到西元2027年1 月止，以本件起
    訴時台銀之匯率計算，1600美金折合新台幣（下同）4 萬6,
    312 元，惟被告梁勝忠並未依約履行，則被告梁勝忠依約應
    給付原告自107 年1 月1 日起，至109 年8 月31日止，共32
    個月，計為148 萬1,984 元（46,312 x32=1,481,984) ，原
    告自得請求被告梁勝忠給付148 萬1,984 元。被告梁勝忠於
    105 年9 月12日立具同意書，記載：「在梁勝忠（即被告）
    名下的所有50% 是屬於林瑩芸（即原告）所有」，附表所示
    4 筆土地，在被告梁勝忠立具同意書時，即為被告梁勝忠名
    下所有之不動產，則依系爭同意書之約定，原告自得請求被
    告梁勝忠應將如附表所示土地之所有權，移轉登記予原告。
    原告曾以本院107 年度訴字第690 號民事確定判決為執行名
    義，於108 年5 月20日，聲請本院民事執行處就被告梁勝忠
    所有如附表所示土地執行查封拍賣（案號：108 年度司執字
    第23337 號），嗣因被告梁勝忠向本院民事執行處清償，而
    經本院執行處撤銷查封。然被告梁勝忠為逃避原告依系爭合
    同書及系爭同意書向其追討，避免如附表所示土地，遭原告
    請求移轉登記權利及聲請法院強制執行，竟於108 年10月15
    日將如附表所示土地，以贈與為原因，辦理所有權移轉登記
    予胞妹即被告梁鳳娥，顯然有害於原告之債權，則依民法第
    244條第1 、4 項之規定，原告自得請求撤銷被告梁勝忠與
    梁鳳娥間就如附表所示土地，所為贈與之債權行為及所有權
    移轉登記之物權行為暨請求被告梁鳳娥塗銷該所有權移轉登
    記。再者，如附表所示土地，在回復登記為被告梁勝忠所有
    後，被告梁勝忠應依系爭同意書，將如附表所示土地之所有
    權1/2 ，移轉登記予原告。原告分別於109 年8 月14日及同
    年月21日委請代書申請如附表所示土地之土地登記第二類謄
    本及異動索引，始知被告梁勝忠將如附表所示土地，以贈與
    為原因，辦理所有權移轉登記予被告梁鳳娥，原告提起本訴
    ，並未逾1 年之除斥期間等語。聲明求為判決：如主文第
　　1至4項及就第1項聲明願供擔保求為假執行。
  被告梁鳳娥則以：因為父母都是由伊照顧，被告梁勝忠覺得
    要補償梁鳳娥，所以將附表土地贈與給伊。伊並無侵害原告
    債權之故意云云置辯，答辯聲明：原告之訴駁回。被告梁勝
    忠則未於言詞辯論期日到場，亦未提出書狀作何聲明或陳述
    。
  不爭執事項（院卷第319-321頁）
    ㈠原告前曾以本院107 年度訴字第690 號民事確定判決為執
      行名義，於108 年5 月20日，聲請本院民事執行處就被告
      梁勝忠所有如附表所示土地執行查封拍賣（案號：108 年
      度司執字第23337 號），此有土地登記第一類謄本影本4
      份可證（院卷第33-36 頁) 。嗣因被告梁勝忠於108 年7
      月5 日向本院民事執行處清償，而經本院執行處撤銷查封
      ，經於108 年8 月1 日塗銷查封，有本院民事執行108 年
      7 月26日屏院進民執癸字第108 司執23337 號函影本乙份
      可證（院卷第37頁），且經本院調取執行卷在卷可憑，
    ㈡如附表之不動產原為梁勝忠所有，梁勝忠於108 年10月15
      日將如附表所示土地，以贈與為原因，辦理所有權移轉登
      記予胞妹即被告梁鳳娥所有，現為梁鳳娥所有，有土地登
      記簿謄本、異動索引、里港地政事務所函所附之土地謄本
      及異動索引等在卷可按（院卷第39-46 、65-75 、131-15
      5 頁) 。
    ㈢原告林瑩芸訴訟代理人李明益律師前曾向被告梁勝忠及訴
      外人全興皮件有限公司起訴返還出資額等事件（下稱前案
      訴訟），主張：伊與被告梁勝忠為夫妻，梁勝忠與被告黃
      文昌於民國92年間共同出資500 萬元，設立全興公司，2
      人之股份各為50％，梁勝忠並且借用黃文昌之名義，將其5
      0％股份登記在黃文昌名下，由黃文昌擔任全興公司之董事
      及負責人，梁勝忠與黃文昌間就全興公司之50％股權即有
      借名登記關係存在。此外，梁勝忠50％股份內有25％的股份
      屬於伊所有，亦即全興公司的出資額其中125 萬元為伊所
      有。不料，梁勝忠疑有婚外情，夫妻時有爭吵，梁勝忠停
      止對伊金援，並怠於行使其對黃文昌終止借名登記關係之
      權利，爰以起訴狀繕本送達代位梁勝忠終止其與黃文昌間
      之借名登記關係，代位梁勝忠請求黃文昌返還全興公司之
      出資額（股權）250 萬元，及依民法第179 條之規定，請
      求梁勝忠返還其中的出資額（股權）125 萬元暨辦理股東
      名簿變更等語，並聲明：⑴被告黃文昌應將被告全興公司
      資本總額500 萬元，其中出資額250 萬元登記為被告梁勝
      忠所有後，被告梁勝忠應將其中出資額125 萬元登記為原
      告所有。⑵被告全興公司應將原告與被告梁勝忠之姓名及
      住所記載於其股東名簿。於訴訟中提出本件之同意書，前
      案之不爭執事項（見卷第124 頁）：（二) 梁勝忠出具同
      意書記明全興公司梁勝忠50％股份內有25％的股份屬於原告
      所有。該同意書即本件之同意書，業據本院調取上開前案
      訴訟卷可參。
    ㈣原告曾以本院107 年度訴字第690 號民事確定判決為執行
      名義，於108 年5 月20日，聲請本院民事執行處就被告梁
      勝忠所有如附表所示土地執行查封拍賣（案號：108 年度
      司執字第23337 號），嗣因被告梁勝忠向本院民事執行處
      清償，而經本院執行處撤銷查封。被告梁勝忠於108 年10
      月15日將如附表所示土地，以贈與為原因，辦理所有權移
      轉登記予被告梁鳳娥。原告分別於109 年8 月14日及同年
      月21日委請代書申請如附表所示土地之土地登記第二類謄
      本及異動索引，始知被告梁勝忠將如附表所示土地，以贈
      與為原因，辦理所有權移轉登記予被告梁鳳娥，原告於10
      9 年8 月31日提起本訴，並未逾1 年之除斥期間，有土地
      登記簿謄本、異動索引及起訴狀上收文章在卷可按（院卷
      第15、33-46 頁）。
  本件爭點（院卷第321頁）
    ㈠原告請求被告梁勝忠給付原告148 萬1,984 元本息，有無
      理由？
    ㈡被告間於108 年10月15日贈與移轉系爭不動產之行為，是
      否損害原告之債權？原告請求撤銷上開贈與系爭不動產之
      債權與物權行為，及塗銷系爭贈與登記？是否有據？
    ㈢原告請求被告梁勝忠將附表所示土地之所有權，移轉登記
      予原告1/2 ，是否有據？茲分別論述如下：
    ㈠原告請求被告梁勝忠給付原告148 萬1,984 元本息，為   
     有理由：
      查原告主張被告梁勝忠與原告係屬夫妻關係，被告梁勝  
      忠為支付原告扶養費（包含日常生活費），於106 年4   
       月7 日出具系爭同意書，同意每月支付美金1,600元予原
        告，一直付到2027年1 月止，業據其提出兩造不爭執真
        正之同意書（院卷第24頁）。梁勝忠於106 年4 月7 日
        出具系爭同意書，同意每月支付美金1600元予原告，一
        直付到2027年1 月止，以本件起訴時台銀之匯率計算，
1        600美金折合新台幣（下同）4 萬6,312 元，惟被告梁
勝        忠並未依約履行，故原告請求被告梁勝忠應給付原告
自1        07 年1 月1 日起，至109 年8 月31日止，共32個月
，計        為148 萬1,984 元（46,312 x32=1,481,984) ，原
告          請求被告梁勝忠給付148 萬1,984 元及自110年11
月23日        起至清償日止按年息5%計算之利息，為有理由，
應予准        許。
   ㈡被告間於108 年10月15日贈與移轉系爭不動產之行為，損  
     害原告之債權，原告請求撤銷上開贈與系爭不動產之債權 
      與物權行為，及塗銷系爭贈與登記，為有理由：
　   ⒈按債務人所為之無償行為，有害及債權者，債權人得聲請
       法院撤銷之。債權人依第1 項或第2 項之規定聲請法院
       撤銷時，得並聲請命受益人或轉得人回復原狀。但轉得
       人於轉得時不知有撤銷原因者，不在此限，民法第244 
       條第1項及第4 項定有明文。次按債權人行使民法第244 
       條規定之撤銷權，以債務人之行為有害及債權，為其要
       件之一。此之所謂害及債權，乃指債務人之行為，致積
       極的減少財產，或消極的增加債務，因而使債權不能獲
       得清償之情形（最高法院81年度台上字第207號判決意旨
       參照）。又債務人之財產為債權人之總擔保，是因債務
       人之行為，致債權不能滿足，亦即因債務人之行為而致
       積極的減少財產，或消極的增加債務，因而使債權陷於
       清償不能、或困難、遲延之狀態，均屬有害及債權。
　   ⒉查被告梁勝忠於105 年9 月12日立具同意書，記載：  「
       在梁勝忠（即被告）名下的所有50% 是屬於林瑩芸   （
       即原告）所有」，附表所示4 筆土地，在被告梁勝忠 立
       具同意書時，即為被告梁勝忠名下所有之不動產，依 
　　　 系爭同意書之約定，原告自得請求被告梁勝忠應將如附 
        表所示土地之所有權，移轉登記予原告。有原告提出兩
          造不爭執之同意書在可揭（院卷第31頁），且原告林
       瑩芸訴訟代理人李明益律師前曾向被告梁勝忠及訴外人
       全興皮件有限公司起訴返還出資額之前案訴訟，主張：
       伊與被告梁勝忠為夫妻，梁勝忠與被告黃文昌於民國92
       年間共同出資500 萬元，設立全興公司，2人之股份各為
       50％，梁勝忠並且借用黃文昌之名義，將其50％股份登記
       在黃文昌名下，由黃文昌擔任全興公司之董事及負責人
       ，梁勝忠與黃文昌間就全興公司之50％股權即有借名登記
       關係存在。此外，梁勝忠50％股份內有25％的股份屬於伊
       所有，亦即全興公司的出資額其中125 萬元為伊所有。
       不料，梁勝忠疑有婚外情，夫妻時有爭吵，梁勝忠停止
       對伊金援，並怠於行使其對黃文昌終止借名登記關係之
       權利，爰以起訴狀繕本送達代位梁勝忠終止其與黃文昌
       間之借名登記關係，代位梁勝忠請求黃文昌返還全興公
       司之出資額（股權）250 萬元，及依民法第179 條之規
       定，請求梁勝忠返還其中的出資額（股權）125 萬元暨
       辦理股東名簿變更等語，並聲明：⑴被告黃文昌應將被告
       全興公司資本總額500 萬元，其中出資額250 萬元登記
       為被告梁勝忠所有後，被告梁勝忠應將其中出資額125 
       萬元登記為原告所有。⑵被告全興公司應將原告與被告梁
       勝忠之姓名及住所記載於其股東名簿。於訴訟中提出本
       件之同意書，前案之不爭執事項（見卷第124 頁）：（
       二) 梁勝忠出具同意書記明全興公司梁勝忠50％股份內有
       25％的股份屬於原告所有。該同意書即本件之同意書，業
       據本院調取上開前案訴訟卷可參。故原告對被告梁勝忠
       有移轉附表土地所有權之債權存在。
　　⒊原告前曾以本院107 年度訴字第690 號民事確定判決為執
      行名義，於108 年5 月20日，聲請本院民事執行處就被告
      梁勝忠所有如附表所示土地執行查封拍賣（案號：108 年
      度司執字第23337 號），此有土地登記第一類謄本影本4
      份可證（院卷第33-36 頁) 。嗣因被告梁勝忠於108 年7
      月5 日向本院民事執行處清償，而經本院執行處撤銷查封
      ，經於108 年8 月1 日塗銷查封，有本院民事執行108 年
      7 月26日屏院進民執癸字第108 司執23337 號函影本乙份
      可證（院卷第37頁），且經本院調取執行卷在卷可憑，如
      附表之不動產原為梁勝忠所有，梁勝忠於108 年10月15日
      將如附表所示土地，以贈與為原因，辦理所有權移轉登記
      予胞妹即被告梁鳳娥所有，現為梁鳳娥所有，有土地登記
      簿謄本、異動索引、里港地政事務所函所附之土地謄本及
      異動索引等在卷可按（院卷第39-46 、65-75 、131-155 
      頁) 。足見梁勝忠已陷於無資力之狀態，竟仍於上開時間
      將附表之土地以贈與為由移轉登記予被告梁鳳娥，依上開
      說明，此一無償贈與行為及所有權移轉行為，使得梁勝忠
      之積極財產因此減少，原告之債權陷於清償不能、或困難
      、遲延之狀態，確屬有害及債權之行為。按八十八年四月
      二十一日增訂（八十九年五月五日施行）民法第二百四十
      四條第三項規定，旨在揭明債務人之全部財產為全體債權
      人之總擔保，債權人本得於債權之共同擔保減少，致害及
      全體債權人之利益時，行使撤銷權。準此，苟係以給付特
      定物為標的之債權（特定債權），被債務人之無償行為所
      侵害，而得轉換為損害賠償之債時，倘債務人之資力已不
      足賠償債權人因該轉換所得請求之損害額，即仍屬債權之
      共同擔保減少而害及全體債權人之利益，債權人自得依民
      法第二百四十四條第一項規定，行使其撤銷訴權（最高法
      院98年台上字第1647號判決意可資參照）。本件梁勝忠於
      108 年10月15日將如附表所示土地，以贈與為原因，辦理
      所有權移轉登記予胞妹即被告梁鳳娥所有，現為梁鳳娥所
      有，自屬有害於原告之債權，原告依上開規定，請求撤銷
      被告間之贈與及所有權移轉行為，及被告梁鳳娥應將如附
      表所示之土地，於108 年10月15日以贈與為原因，向屏東
      縣里港地政事務所所為所有權移轉登記，予以塗銷，即屬
      有據。
　 ㈢原告請求被告梁勝忠將附表所示土地之所有權，移轉登
 　　記予原告1/2 ，為有理由：　 
     原告請求撤銷與塗銷登記後，附表所示土地移轉回梁勝忠
     名義，原告依同意書請求被告梁勝忠將附表所示土地之所
     有權，移轉登記予原告1/2 ，為有理由，應予准許。
綜上所述，原告請求被告應給付原告148 萬1,984 元及自110年
  11月23日起，至清償日止，按週年利率5%計算之利息。及依民
  法第244 條第1 項及第4 項之規定，請求撤銷被告間就附表所
  示土地所為之贈與行為及所有權移轉之物權行為，暨被告梁鳳
  娥應將附表所示土地之所有權移轉登記予以塗銷， 被告梁勝
  忠應將如附表所示土地之所有權，移轉登記予原告1/2，均為
  有理由，應予准許。
本判決第一項，兩造均陳明願供擔保假執行及免為假執行，
　爰酌定擔保金額如主文所示。
本件事證已臻明確，兩造所為其他主張、陳述並所提之證據
　，經審酌後，認均與本件之結論無礙，爰不一一詳予論述，
　附此敘明。
據上論結，原告之訴為有理由，依民事訴訟法第385 條第1
　項前段、第78條、第85條第1 項前段，判決如主文。　 
中　　華　　民　　國　　111 　年　　4 　　月　　7 　　日
                        家事庭法　官　李芳南
以上正本係照原本作成。
如不服本判決，應於收受送達後 20 日內向本院提出上訴書狀，
其未表明上訴理由者，應於提出上訴後 20 日內向本院補提理由
書狀（均須按他造當事人之人數附繕本）上訴時應提出委任律師
或具有律師資格之人之委任狀。
中　　華　　民　　國　　111 　年　　4 　　月　　7 　　日
                                書記官　周秀香
　　　　　　　　　　　　　　　　
附表：
編號  不動產 權利範圍 現所有人 移轉登記時間 1 屏東縣○○鄉○○○段  000地號土地11.54 ㎡ 全部 梁鳳娥 108 年10月15日以贈與為原因，由梁勝忠贈與梁鳳娥 2 屏東縣○○鄉○○○段000 地號土地97.20 ㎡ 全部 梁鳳娥 108 年10月15日以贈與為原因，由梁勝忠贈與梁鳳娥 3 屏東縣○○鄉○○○段  000地號土地179.52㎡ 95/1000 梁鳳娥 108 年10月15日以贈與為原因，由梁勝忠贈與梁鳳娥 4 屏東縣○○鄉○○○段  000地號土地197.69㎡ 205/1000 梁鳳娥 108 年10月15日以贈與為原因，由梁勝忠贈與梁鳳娥